【裁判字號】    97,裁,4741
【裁判日期】    971009
【裁判案由】    提供行政資訊
【裁判全文】
最  高  行  政  法  院  裁  定
                                      97年度裁字第4741號
抗  告  人  甲○○
上列抗告人因與相對人經濟部、臺灣電力股份有限公司間提供行
政資訊事件，對於中華民國97年6月5日臺北高等行政法院96年度
訴字第2311號裁定，提起抗告，本院裁定如下︰
    主  文
抗告駁回。
抗告訴訟費用由抗告人負擔。
    理  由
一、按抗告法院認抗告為不合法或無理由者，應為駁回抗告之裁
    定。
二、本件原裁定以：抗告人係依行政程序法第46條、檔案法第17
    條、政府資訊公開法第6條、第7條、第8條、第9條規定，向
    相對人經濟部請求提供行政資訊，至於該資訊所衍生相對人
    經濟部是否廢止考試院民國（下同）79年4月13日（79）考
    臺秘議字第1025號函之會議決議，非該訴願程序所得審究，
    抗告人此部分撤銷之訴，既未經過訴願程序，有違行政訴訟
    法第4條第1項之規定，程序上應不合法。雖行政訴訟法第7
    條規定，提起行政訴訟，得於同一程序中，合併請求損害賠
    償或其他財產上給付，但以所提起之行政訴訟，在程序上合
    法且有理由為限，如所提起之行政訴訟程序不合法，即無由
    合併請求損害賠償，其理自明。抗告人對相對人經濟部就廢
    止考試院79年4月13日（79）考臺秘議字第1025號函之會議
    決定，所主張撤銷之訴，為不合法已如前述，其稱因廢止上
    述行政命令致抗告人遭受損失部分，併行請求相對人應共同
    負賠償責任者，自同屬不合法。抗告人上開請求程序上均不
    合法，亦無由補正，應依行政訴訟法第107條第1項第10款，
    裁定駁回之。至相對人經濟部、臺灣電力股份有限公司（下
    稱臺電）均稱抗告人退休法令適用疑義所為之爭執，係抗告
    人與相對人臺電間私法上契約關係，而認為原審法院無審判
    權，然而抗告人之爭執在於相對人拒絕適用考試院79年4月
    13日（79）考臺秘議字第1025號函釋而起，爭執於法規之適
    用，以原審法院仍有審判權為宜，又兩造就此部分其餘攻擊
    防禦方法均與本件裁定結果不生影響，故不逐一論述等由，
    乃以裁定駁回抗告人此部分之訴【按抗告人於原審同一訴訟
    程序，另訴請撤銷原處分不利於抗告人（即相對人經濟部95
    年1月25日經人字第09500005600號函否准交付原始簽辦呈核
    卷宗暨函轉臺電之公文稿件及發文記錄）及訴願決定（即行
    政院96年6月25日院臺訴字第0960087157號訴願決定）部分
    ，業經原審法院另於97年6月5日以96年度訴字第2311號判決
    駁回之，而此未據抗告人提起上訴，已告確定】。
三、抗告意旨略謂：本件業經抗告人於96年1月23日提起訴願，
    並經行政院96年6月25日院臺訴字第0960087157號訴願決定
    予以駁回，足證並非未經過訴願程序，原裁定之認定與事實
    不符，應予廢棄。另原裁定引用之本院90年度判字第2369號
    判決，其案由為遺產稅事件，須由稅捐稽徵機關核定或確定
    其給付，本件則為請求補發薪資案件，可直接行使給付請求
    權，無須再報請執行機關另行核定，原裁定謂抗告人之主張
    ，程序上均不合法，顯有錯誤，應予廢棄。又相對人以會議
    方式廢止考試院79年4月13日（79）考臺秘議字第1025號函
    ，涉有違背法令逾越職權，抗告人得依國家賠償法第2條第2
    項後段及司法院釋字第469號解釋，請求損害賠償。此外依
    公務人員任用法第16條及考試院79年4月13日（79）考臺秘
    議字第1025號函，相對人負有給付抗告人相互轉任採計年資
    提敘官職等級公法上之薪資差額義務，故毋須由相對人另行
    作成行政處分，抗告人得直接提起一般給付之訴，本院95年
    度裁字第1635號裁定可資參照。再者，抗告人之起訴狀前言
    聲明依行政訴訟法第2、4、5、7、8條規定提起行政訴訟，
    則原審法院依法應予以斟酌抗告人依行政訴訟法第8條規定
    提起之給付訴訟，爰請求廢棄原裁定等語。
四、本院查：(一)按提起撤銷訴訟，以經合法訴願為要件，此觀行
    政訴訟法第4條第1項規定即明。當事人未經合法訴願而提起
    撤銷訴訟，其起訴即屬不備其他要件，而其情形又不可以補
    正，行政法院應依行政訴訟法第107條第1項第10款後段規定
    ，以裁定駁回其訴。查本件抗告人於96年1月24日向行政院
    提出之訴願書載明：「處分書發文日期及文號：經濟部95.1
    .25.經人字第09500005600號函檢附84.11.29.經人字第84
    355861號函」等語，足見抗告人提起訴願之原處分為相對人
    經濟部95年1月25日經人字第09500005600號函，應可認定。
    因此，抗告人訴請撤銷之相對人經濟部廢止考試院79年4月
    13日（79）考臺秘議字第1025號函之會議決定，並未經合法
    訴願，抗告人逕對之提起撤銷訴訟，即屬起訴不備其他要件
    ，原審法院依行政訴訟法第107條第1項第10款規定，以裁定
    駁回其訴，揆諸上揭規定，核無不合。(二)次按，提起行政訴
    訟，得於同一程序中，合併請求損害賠償或其他財產上給付
    ，行政訴訟法第7條固有明文，惟此必須另有主要法律關係
    之行政訴訟存在，且該行政訴訟合法為前提，始能合併請求
    損害賠償，亦即不得單獨提起附隨之損害賠償之行政訴訟，
    否則該合併請求賠償之訴，即屬不備起訴要件而不合法。如
    前所述，本件抗告人提起撤銷相對人經濟部廢止考試院79年
    4月13日（79）考臺秘議字第1025號函之會議決定之訴，並
    不合法，且抗告人於原審亦無對相對人臺電有何行政訴訟之
    提起，則抗告人合併請求相對人經濟部及臺電共同賠償新臺
    幣10,733,489元及利息部分，即屬不備起訴要件而不合法，
    應併予駁回。(三)又抗告人主張其在原審之起訴狀前言記載依
    行政訴訟法第8條規定提起行政訴訟，原審應斟酌其提起之
    給付訴訟乙節，則屬直接單獨向行政法院提起國家賠償之給
    付訴訟，與國家賠償法第12條應循民事訴訟程序為之規定並
    不符合，且其事實上係與撤銷訴訟一併提起之附帶損害賠償
    （見其起訴狀第3頁至第4頁記載明確），故其此部分之主張
    ，與事實及法律規定均有未合，自不足採。(四)本件抗告人之
    情形，與本院95年度裁字第1635號裁定之個案情形不同，尚
    難執該個案裁定結果而謂其得合法單獨直接向行政法院提起
    損害賠償之訴。(五)綜上所述，原審依行政訴訟法第107條第1
    項第10款規定，裁定駁回抗告人在原審之訴，並無違誤。抗
    告人以其法律上見解之歧異，執詞指摘，求予廢棄，為無理
    由，應予駁回。又抗告人之訴，既因程序不合法而予以駁回
    ，則其所為實體上之主張，自毋庸再予審論，附此明。
五、據上論結，本件抗告為無理由。依行政訴訟法第104條、民
    事訴訟法第95條、第78條，裁定如主文。
中    華    民    國    97    年    10    月    9     日
                    最高行政法院第五庭
                        審判長法官  劉  鑫  楨
                              法官  鄭  忠  仁
                              法官  黃  淑  玲
                              法官  吳  慧  娟
                              法官  曹  瑞  卿
以  上  正  本  證  明  與  原  本  無  異
中    華    民    國    97    年    10    月    9     日
                              書記官  吳  玫  瑩


司法院資訊處製作；財團法人民間司法改革基金會備份。
